【裁判字號】    97,台抗,813
【裁判日期】    971127
【裁判案由】    偽造文書等罪
【裁判全文】
最高法院刑事裁定              九十七年度台抗字第八一三號
抗  告  人  謝謝國際聯合律師事務所
兼 代表 人  甲○○
抗  告  人  美商黑保保、卡其他、史賓塞與吞納MAF公司（
            Higberger.
            ）
法定代理人  肯尼斯K.Hun.
上列抗告人等因自訴被告薄正任等偽造文書等罪案件，提起刑事
附帶民事訴訟，不服台灣高等法院中華民國九十七年三月三十一
日駁回其第三審上訴之裁定（九十五年度重附民上字第二八號）
，提起抗告，本院裁定如下：
    主  文
原裁定撤銷。
    理  由
按刑事訴訟法第二百六十五條第一項規定「於第一審辯論終結前
，得就與本案相牽連之犯罪或本罪之誣告罪，追加起訴」。又第
二審審判準用第一審審判之規定，刑事訴訟法第三百六十四條定
有明文。是追加被告，應於第二審言詞辯論終結前為之。再觀刑
事訴訟法第四百九十一條規定，民事訴訟法關於訴之追加規定，
於刑事附帶民事訴訟程序，並不在準用之列。因此，提起附帶民
事訴訟，應於刑事訴訟起訴後第二審辯論終結前為之，但在第一
審辯論終結後提起上訴前，不得提起，刑事訴訟法第四百八十八
條亦定有明文。本件民國九十七年三月三十一日之原裁定係以抗
告人謝謝國際聯合律師事務所、美商黑保保、卡其他、史賓塞與
吞納MAF 公司及甲○○等人不服原審法院九十五年七月四日所為
九十五年度重附民上字第二十八號對伊等與相對人即被上訴人37
3、374（台灣台北地方法院93自更(一)書股推事乙○○）、375至3
77（台灣台北地方法院95重附民28德股推事丙○○）所為刑事附
帶民事訴訟判決，提起第三審上訴，惟觀諸其所提出之「補正狀
」、「刑事上訴及抗告（10）狀」及「九十六年六月二十五日及
刑事上訴及抗告（11）狀」所列被告373至377部分，係原法院判
決後追加提起上訴之被告，並非在原法院判決範圍之列，抗告人
等此部分之上訴，於法不合，而逕予駁回，固非無見。但查上開
書狀所列373至377部分被告，經原審調查結果認分別係台灣台北
地方法院法官乙○○及丙○○，有卷附原審九十五年七月四日九
十五年度重附民上字第二十八號附帶民事判決可稽（見該判決理
由第一欄）。則該二位被告既係抗告人等於第一審法院或原審附
帶民事訴訟判決前起訴或追加起訴之被告，並在原法院九十五年
七月四日上開刑事附帶民事訴訟判決範圍之列。抗告人等於原法
院九十五年七月四日上開刑事附帶民事訴訟判決之後，就此部分
隨同刑事案件一併提起刑事附帶民事訴訟之第三審上訴，自屬合
法。原審卻誤以上訴人等此部分上訴係不合法，而裁定駁回其第
三審之上訴，洵有違誤。抗告意旨指摘原裁定不當，為有理由，
爰將原裁定撤銷，由原法院另為適法之處理，以期適法。
據上論結，應依刑事訴訟法第四百十三條前段，裁定如主文。
中    華    民    國  九十七  年   十一   月  二十七  日
                      最高法院刑事第九庭
                          審判長法官  洪  文  章
                                法官  王  居  財
                                法官  郭  毓  洲
                                法官  黃  梅  月
                                法官  邱  同  印
      本件正本證明與原本無異
                                      書  記  官
中    華    民    國  九十七  年   十二   月    一    日
                                                     m


司法院資訊處製作；財團法人民間司法改革基金會備份。
